【裁判字號】    97,訴緝,22
【裁判日期】    970908
【裁判案由】    妨害公務
【裁判全文】
臺灣士林地方法院刑事判決              97年度訴緝字第22號
公  訴  人  臺灣士林地方法院檢察署檢察官
被      告  丙○○
                      6號
                    現另案於台灣桃園女子監獄執行
上列被告因妨害公務案件，經檢察官提起公訴（94年度偵緝字第
802號），本院判決如下：
    主  文
丙○○共同毀棄公務員職務上掌管之物品，處有期徒刑貳月，如
易科罰金以銀元參佰元即新台幣玖佰元折算壹日。
    事  實
一、丙○○（經警查獲時冒用馮貴瓊之名應訊）與乙○○（已另
    案判決確定）二人於民國93年8 月18日分別因竊盜及毒品案
    件，經警查獲，同日送臺北市政府警察局南港分局刑事組調
    查，二人竟利用中午吃飯時間解開手銬及上洗手間之機會，
    合意由丙○○擬將乙○○所有之扣案證物第二級毒品安非他
    命自南港分局刑事組桌上撥落地面，惟丙○○誤將另一嫌犯
    甲○○之扣案證物海洛因一包（毛重0.26公克，淨重0.06公
    克）及注射針筒撥落，乙○○隨即自地上拾起上開物品並將
    上開海洛因等物持往南港分局廁所，並將上開毒品海洛因及
    注射針筒丟入抽水馬桶內，再以水沖掉而毀棄，嗣經警發現
    證物遺失而查獲。
 二、案經臺北市政府警察局南港分局報告及臺灣士林地方法院
     檢察署檢察官自動檢舉偵查起訴。
     理  由
一、上揭事實業據被告丙○○於本院審理時坦承不諱（見本院卷
    97年8 月25日審判筆錄第10頁），核與證人甲○○於本院審
    理時所證述之情節及共犯乙○○於本院95年度訴字第656 號
    案件審理時所供述之情節均相互吻合，此外並有照片9 張附
    於偵查卷可稽，事證明確，被告犯行洵堪認定。
二、新舊法比較：
    按被告行為後，刑法第2 條法律變更適用、第33條第5 款罰
    金之規定、第28條共犯、第41條易科折算標準之規定，已於
    94年1 月7 日經立法院修正三讀通過，總統命令公布，於95
    年7 月1 日施行，該第2 條係規範行為後法律變更適用所生
    新舊法律比較適用之準據法，於新法施行後，應適用新法第
    2 條第1 項之規定，為「從舊從輕」之比較。罰金刑部分，
    刑法分則編各罪所定罰金刑之貨幣單位原為銀元，修正前刑
    法第33條第5 款規定：「罰金：1 元（銀元）以上。」，而
    依罰金罰鍰提高標準條例規定，就72年6 月26日前修正之刑
    法部分條文罰金數額提高2 至10倍，其後修正者則不提高倍
    數，並依現行法規所定貨幣單位折算新臺幣條例規定，以銀
    元1 元折算新臺幣3 元；修正後刑法第33條第5 款規定：「
    罰金：新臺幣1000元以上，以百元計算之。」，刑法第33條
    第5 款所定罰金貨幣單位經修正為新臺幣後，刑法分則各罪
    所定罰金刑之貨幣單位亦應配合修正為新臺幣，為使刑法分
    則編各罪所定罰金之最高數額與刑法修正前趨於一致，乃增
    訂刑法施行法第1 條之1 ：「中華民國94年1 月7 日刑法修
    正施行後，刑法分則編所定罰金之貨幣單位為新臺幣。94年
    1 月7 日刑法修正時，刑法分則編未修正之條文定有罰金者
    ，自94年1 月7 日刑法修正施行後，就其所定數額提高為30
    倍。但72年6 月26日至94年1 月7 日新增或修正之條文，就
    其所定數額提高為3 倍。」；從而，刑法分則編各罪所定罰
    金刑之最高數額，於上開規定修正後並無不同，惟修正後刑
    法第33第5 款所定罰金刑最低數額，較之修正前提高，自以
    修正前刑法第33條第5 款規定，較有利於被告。再修正前刑
    法第41條第1 項前段規定：「犯最重本刑為5 年以下有期徒
    刑以下之刑之罪，而受6 個月以下有期徒刑或拘役之宣告，
    因身體、教育、職業、家庭之關係或其他正當事由，執行顯
    有困難者，得以1 元以上3 元以下折算1 日，易科罰金。」
    又修正前罰金罰鍰提高標準條例第2 條（於95年7 月1 日修
    正刪除）規定，就其原定數額提高為100 倍折算1 日，則
    本件被告行為時之易科罰金折算標準，最高得以銀元300 元
    折算1 日，經折算為新臺幣後，應以新臺幣900 元折算為1
    日。惟95年7 月1 日修正公布施行之刑法第41條第1 項前段
    則規定：「犯最重本刑為5 年以下有期徒刑以下之刑之罪，
    而受6 個月以下有期徒刑或拘役之宣告者，得以新臺幣1000
    元、2000元或3000元折算1 日，易科罰金。」比較修正前後
    之易科罰金折算標準，以修正前之規定，較有利於被告，則
    應依修正後刑法第2 條第1 項前段，適用修正前刑法第41條
    第1 項前段規定，定其折算標準。修正前刑法第28條規定：
    「二人以上共同『實施』犯罪之行為者，皆為共同正犯。」
    修正後為：「二人以上共同『實行』犯罪之行為者，皆為共
    同正犯。修正前刑法第31條第1 項規定：因身分或其他特定
    關係成立之罪，其共同『實施』或教唆幫助者，雖無特定關
    係，仍以共犯論。」修正後則為：「因身分或其他特定關係
    成立之罪，其共同實行、教唆或幫助者，雖無特定關係，仍
    以正犯或共犯論。但得減輕其刑。」均將舊法之「實施」修
    正為「實行」。原「實施」之概念，包含陰謀、預備、著手
    及實行等階段之行為，修正後僅共同實行犯罪行為始成立共
    同正犯。是新法共同正犯之範圍已有限縮，排除陰謀犯、預
    備犯之共同正犯，且新法就無身分之人，增列減輕其刑之規
    定。新舊法就共同正犯之範圍及未具身分之共犯之刑責，既
    因此而有變動，自屬犯罪後法律有變更，並以修正前之規定
    較不利於被告，應適用新法（最高法院96年度台上字第3773
    號刑事判決可資參照）。至於新法第55條但書係科刑之限制
    ，為法理之明文化，非屬法律之變更，自不生新舊法比較之
    問題，亦應逕行適用修正後刑法第55條之規定論以想像競合
    犯。
三、 核被告丙○○所為，係犯刑法第138 條之毀棄公務員職務
     上掌管物品罪及刑法第165 條湮滅刑事證據罪。其一行為
     觸犯上開二罪名，為想像競合犯，應依修正後刑法第55條
     之規定從一重依刑法第138 條之毀棄公務員職務上掌管物
     品罪處斷。其與乙○○間有犯意之聯絡及行為之分擔，應
     依修正後刑法第28條之規定論以共同正犯。爰審酌被告之
     品行、犯罪之動機、手段、所生之危害及其係受乙○○之
     惑未經思慮而罹本罪等一切情狀，從輕量處如主文所示之
     刑，並依修正前刑法第41條第1 項前段諭知易科罰金之折
     算標準。又被告犯罪之時間雖係在96年4 月24日以前，惟
     其係於中華民國96年罪犯減刑條例施行前之96年2 月6 日
     經本院通緝，而未於96年12月31日前自動歸案（97年3 月
     7 日緝獲），依中華民國96年罪犯減刑條例第5 條規定，
     自不得予以減刑，併此敘明。
據上論斷，應依刑事訴訟法第299 條第1 項前段，修正後刑法第
2 條第1 項前段、第28條、第55條、刑法第138 條、第165 條、
修正前刑法第第41條第1 項前段，修正前罰金罰鍰提高標準條例
第2 條，現行法規所定貨幣單位折算新台幣條例第2 條，刑法施
行法第1 條之1 ，判決如主文。
本案經檢察官翁偉倫到庭執行職務。
中    華    民    國    97    年    9     月    8     日
                  刑事第一庭審判長法  官  洪英花
                                  法  官  雷雯華
                                  法  官  賴邦元
以上正本證明與原本無異。
如不服本判決，應於收受送達後10日內向本院提出上訴書狀，其
未敘述上訴理由者，應於上訴期間屆滿後20日內向本院補提理由
書狀（均須按他造當事人之人數附繕本）。
                                  書記官  游育慈
中    華    民    國    97    年    9     月    8     日
中華民國刑法第138條
（妨害職務上掌管之文書物品罪）
毀棄、損壞或隱匿公務員職務上掌管或委託第三人掌管之文書、
圖畫、物品，或致令不堪用者，處5 年以下有期徒刑。
中華民國刑法第165條
（湮滅刑事證據罪）
偽造、變造、湮滅或隱匿關係他人刑事被告案件之證據，或使用
偽造、變造之證據者，處2 年以下有期徒刑、拘役或5 百元以下
罰金。


司法院資訊處製作；財團法人民間司法改革基金會備份。
